【裁判字號】    92,訴,587
【裁判日期】    921003
【裁判案由】    損害賠償
【裁判全文】
臺灣士林地方法院民事判決  九十二年訴字第五八七號
    原      告  乙○○
?
    被      告  甲○○
    訴訟代理人  丙○○
右當事人間刑事附帶民事訴訟請求侵權行為損害賠償事件，經本院刑事庭裁定移送本
院民事庭審理，於九十二年九月十二日言詞辯論終結，本院判決如左：
    主      文
被告應給付原告新臺幣伍萬元，及自民國九十年十月六日起至清償日止，按年息百分
之五計算之利息。
原告其餘之訴駁回。
訴訟費用由被告負擔十分之一，餘由原告負擔。
本判決第一項得假執行，但被告如於執行標的物拍定、變賣前，以新臺幣伍萬元為原
告預供擔保，得免為假執行。
原告其餘假執行之聲請駁回。
    事      實
甲、原告方面：
  一、聲明：被告應給付原告新臺幣（下同）五十萬元，及自起訴狀繕本送達翌日起
            至清償日止，按年息百分之五計算之利息，並陳明願供擔保，請准宣告
            假執行。
  二、陳述：
        (一)、原告乙○○與被告甲○○係同胞兄弟，兩造父親張欲明於民國八十六年
            十月一日死亡後，兩造因遺產繼承迭生糾紛，被告並曾因毆打原告成傷
            之暴力行為，原告乃向本院聲請民事保護令，經本院於八十九年一月二
            十四日核發八十八年度家護字第一二一號民事通常保護令，裁定禁止被
            告甲○○對原告實施身體或精神上不法侵害、直接或間接騷擾，該保護
            令有效期間為一年，詎被告竟於八十九年七月二十三日上午七時許，以
            恐嚇及違反上開保護令之犯意，打電話至原告位於台北市士林區○○○
            路七段一一四巷三十三弄二之一號二樓住處，以「不要讓我遇到，明天
            你會死得很難看（台語）」等加害生命之事恐嚇原告，致生危害於安全
            ，並違反前開民事保護令之禁止規範。
        (二)、被告以前開加害生命安全之言語恐嚇原告，致原告心生畏懼，顯已侵害
            原告精神上之自由，爰依民法第一百九十五條第一項前段之規定，請求
            被告給付非財產上損害賠償五十萬元，以填補原告精神上之損害。
        (三)、原告為專科學校畢業，目前在預拌混凝土公司上班，有跟被告共有之不
            動產數間。
  三、證據：提出本院八十八年度家護字第一二一號民事通常保護令影本一件、臺灣
            高等法院九十一年度上易字第一四九三號刑事判決影本一件為證。
乙、被告方面：
  一、聲明：駁回原告之訴。
  二、陳述：
        (一)、原告侵占家庭成員之財物甚多，對母親、被告及胞姊之指責不思改過，
            反回聲詈罵，何來會因被告之恐嚇致心生畏懼，自無精神上之損害。
        (二)、對於臺灣高等法院九十一年度上易字第一四九三號刑事判決無意見。
        (三)、被告為專科學校肄業，目前經營成衣工廠，有跟被告共有之不動產數間
            。
    理      由
一、原告起訴主張本院已於八十九年一月二十四日核發民事通常保護令，裁定禁止被
    告對原告實施精神上不法侵害、直接或間接騷擾，該保護令有效期間為一年，詎
    被告竟於八十九年七月二十三日上午七時許，在電話中以「不要讓我遇到，明天
    你會死得很難看（台語）」等加害生命之事恐嚇原告，致生危害於安全，而侵害
    原告精神上之自由，爰依民法第一百九十五條第一項前段之規定，請求被告賠償
    非財產上損害五十萬元，並自起訴狀繕本送達翌日起算之法定遲延利息。被告則
    以原告尚不致於心生畏懼，自無精神上之損害可言等語，資為抗辯。
二、經查，本件原告主張被告在保護令有效期間內，以「不要讓我遇到，明天你會死
    得很難看（台語）」等加害生命之事恐嚇原告之事實，業據本院刑事庭於九十一
    年四月十五日以九十年度易字第六八一號刑事判決、臺灣高等法院九十一年度上
    易字第一四九三號刑事判決認定明確屬實，有上開刑事判決各一件附卷可稽，被
    告亦不爭執前開確定刑事判決認定之事實，原告此部分之主張堪信為真。
三、按不法侵害他人之身體、健康、名譽、自由、信用、隱私、貞操，或不法侵害其
    他人格法益而情節重大者，被害人雖非財產上之損害，亦得請求賠償相當之金額
    ，民法第一百九十五條第一項前段定有明文。被告以前揭加害生命之言語恐嚇原
    告，既經認定如前，原告受該加害生命之通知，自足使心生畏怖，而有心理上不
    安全之感覺，其精神上之自由即因被告之前開恐嚇行為受到不法侵害，被告辯稱
    原告尚不致心生畏懼，自無精神上之損害云云，洵非可採。被告既不法侵害原告
    之自由，使原告心生畏怖，產生心理上之不安全感，精神自受有相當之痛苦，依
    前揭規定，原告自得向被告請求非財產上之損害賠償。本院斟酌原告受侵害之實
    際情況，及審酌兩造所述之身分、地位、經濟能力等一切情狀，認原告請求之非
    財產上損害賠償即慰撫金五十萬元，尚嫌過高，應予核減為五萬元，始屬公允，
    逾此數額之請求，則無理由。
四、從而，原告依據侵權行為之法律規定，請求被告給付五萬元，及自起訴狀繕本送
    達翌日即九十年十月六日起至清償日止，按年息百分之五計算之利息，合於法律
    上之規定，應予准許，逾此數額之請求，為無理由，應予駁回。
五、按所命給付之金額或價額未逾新臺幣五十萬元之判決，法院應依職權宣告假執行
    ，又法院得依職權宣告被告預供擔保，免為假執行，民事訴訟法第三百八十九條
    第一項第五款、第三百九十二條第二項分別定有明文，依上開規定，本件原告勝
    訴部分，本院自應依職權宣告假執行，並依職權宣告被告供主文第四項所定之擔
    保金額得免為假執行，且此部分應依職權宣告假執行，故原告雖陳明願供擔保聲
    請假執行，即核無必要再命原告供擔保始得假執行。至於原告其餘敗訴部分所為
    假執行之聲請，因訴之駁回而失所依據，應予駁回。
六、據上論結，本件原告之訴為一部有理由，一部無理由，依民事訴訟法第七十九條
    但書、第三百八十九條第一項第五款、第三百九十二條第二項，判決如主文。
中      華      民      國    九十二    年      十      月      三      日
                                    臺灣士林地方法院民事第一庭
~B法      官  曾家貽
右為正本係照原本作成。
如對本判決上訴須於判決送達後廿日內向本院提出上訴狀。
中      華      民      國    九十二    年      十      月      七      日
~B法院書記官  林翰章


司法院資訊處製作；財團法人民間司法改革基金會備份。
